【裁判字號】    94,上訴,3654
【裁判日期】    950425
【裁判案由】    違反藥事法
【裁判全文】
臺灣高等法院刑事判決                94年度上訴字第3654號
上  訴  人
即  被  告  甲○○
上列上訴人因違反藥事法案件，不服臺灣桃園地方法院
93年度訴字第526號，中華民國94年8月11日第一審判決（起訴案
號：臺灣桃園地方法院檢察署92年度偵字第13179號），提起上
訴，本院判決如下：
    主  文
上訴駁回。
    事  實
一、甲○○明知蔡木桂（蔡木桂販賣偽藥部分，經台灣板橋地方
    法院以92年度訴字第1736號判處有期徒刑2 年6 月確定）所
    欲販賣之維士比液含有Nicotinamid （菸鹼醯胺）、Pyrido
    xine HCL（維生素B6）、Caffeine Hydrate（咖啡鹼）、Th
    iamine HCL（維生素B1）、Ribofl avin （維生素B2）、Ta
    urine （牛磺酸）、DL-Methionine （甲硫氨基酸）、L-Ly
    sine HCL（鹽酸離氨基酸）、Glucur onic Acid（葡萄糖醛
    酸）、Cal.Pantothe nate （泛酸鈣）、Thioctam ide（硫
    辛酸胺）等藥品成分，屬未經核准，擅自製造之偽藥，而標
    籤上復有三洋藥品公司之來源說明等文字之私文書，因其與
    杜孟宏即三洋藥品公司桃竹苗區新之味經銷商主任間有回收
    玻璃瓶之業務往來，竟基於牙保前開維士比偽藥之概括犯意
    ，介紹杜孟宏購買偽造之維士比液，杜孟宏為瞭解偽造維士
    比液之情形，受三洋藥品桃竹苗經理張春龍之指示，遂向甲
    ○○「佯裝」表示欲購買偽造維士比液100 箱，甲○○便居
    間聯絡蔡木桂商談前開買賣事宜，並約定交易之數量、價金
    及地點，並要求杜孟宏應於交易時提供小貨車一部以供載運
    維士比液之用，蔡木桂再聯絡馮金德（馮金德販賣偽藥部分
    ，經台灣板橋地方法院以93年度簡上字第308 號判決有期徒
    刑1年2月確定）至交易地點洽談並收受價金，馮金德於92年
    6月27日下午1時許駕駛鄭清雲〈被訴明知為偽藥而販賣未來
    部分已經原審判決確定〉所有車牌號碼F3-9798號自用小客
    車搭載鄭清雲至桃園縣大園鄉○○○○道下麥當勞附近之咖
    啡廳，與杜孟宏及甲○○洽談以新台幣（下同）57200元之
    代價販賣偽造之維士比液100箱，雙方達成共識後，隨馮金
    德、鄭清雲一同前來姓名年籍不詳之成年男子即駕駛杜孟宏
    所準備之小貨車去倉庫載運約定之偽造維士比液100箱，事
    後甲○○並獲得杜孟宏所交付仲介金額2000元。
二、嗣杜孟宏為配合警方調查，再度偽向甲○○表示要購買維士
    比液，甲○○承前開牙保維士比偽藥之概括犯意，居間聯絡
    蔡木桂買賣事宜，蔡木桂、甲○○及二名姓名年籍不詳成年
    男子於92年7月11日14時許，在桃園縣大園鄉○○○○道附
    近，與偽裝成買家之杜孟宏及三洋藥品公司員工張春生碰面
    ，杜孟宏同時亦應蔡木桂之要求自備小貨車一部至現場以供
    載運維士比液之用，杜孟宏等人同意以每箱630元之代價購
    買100箱偽造之維士比液，而蔡木桂亦同意贈送10箱偽造維
    士比液予杜孟宏等人，雙方達成買賣合意後，隨同蔡木桂前
    往之姓名年籍不詳之男子即駕駛杜孟宏所準備之小貨車去倉
    庫載運約定之偽造維士比液110箱，事後甲○○並獲得杜孟
    宏所交付仲介金額2450元。警方循線查獲蔡木桂位於桃園縣
    八德市白鷺里廣福946-10號製造偽維士比液之鐵皮廠房及位
    於桃園縣大園鄉古亭26-5號、台北縣三重市○○街108巷23
    號1樓之倉庫，並扣得如原判決附表所示之物品。
三、案經台灣桃園地方法院檢察署檢察官自動檢舉偵查起訴。
    理  由
一、訊據上訴人即被告甲○○對於犯罪事實一、二部分除否認明
    知係偽藥外均坦承不諱。經查：
  (1)維士比液為行政院衛生署核准之藥品，屬藥事法所稱之藥品
    ，許可證字號為衛署藥製字第004782號，尚在有效期間內之
    事實，有行政院衛生署藥品許可證、許可證查詢結果各乙紙
    在卷可稽。而杜孟宏透過甲○○所購買之維士比液經三洋藥
    品公司大發廠檢驗結果，認就瓶蓋部分，真品蓋子內墊片發
    泡質佳、墊片和鋁蓋密合不易脫落，送檢驗之檢體蓋子內墊
    片發泡質差、墊片和鋁蓋易脫落，另與真品蓋子外周邊印刷
    紅色箭頭粗細不同，真品紅色箭頭較細；真品有2 處紅色點
    之秘密標記，檢體則無；真品後標框線外下面有「※」記號
    較小，檢體記號較大；真品後標批號用鉛字打印，用酒精可
    清除，檢體直接印刷，酒精無法清除；外紙箱真品有製造批
    號，檢體無製造批號；檢體藥液成份量不足（以GMP 標準值
    計）；真品沒牛奶、氨基酸味道，檢體牛奶、氨基酸味道奇
    重，有該公司檢驗報告、三洋維士比液偽藥化驗報告證明及
    維士比液偽藥成分分析報告各乙紙附卷可稽，又本院依職權
    將前開維士比液送行政院衛生署鑑定後，認『首揭產品（即
    三洋維士比液）經本署核發藥品許可證有案，依據本署藥物
    食品檢驗局94年6 月8 日藥檢壹字第0949413392號所示：該
    送驗檢體檢出Thiamine HCL為標誌量（0.1mg/mL）之40.8％
    ，（標準值90-150％）；Riboflavin為標誌量（0.2mg/mL）
    之147.0 ％，標準值90-130％），其含量與標準值不符。另
    經檢視外包裝標示貼「買1 瓶送香皂1 塊慶祝42週年紀念品
    」標籤，與原核准之仿單標籤黏貼表不符。上述產品若非原
    廠製造，如係「未經核准擅自製造」，則屬藥事法第20條第
    1 款之偽藥』，此有行政院衛生署94年6 月24日衛署藥字第
    0940024430號函附卷可參，從而杜孟宏所購買之維士比液確
    屬偽藥無訛。
  (2)又證人杜孟宏原審審理中證稱：剛開始是被告甲○○主動跟
    我說，有比較便宜的維士比藥酒，我認為這種事情口說無憑
    ，我就請被告甲○○拿一些樣本給我，被告甲○○就拿了一
    箱維士比藥酒給我，我拿到這一箱之後，就拿給我們經理張
    春龍，送公司化驗，經化驗確認是仿冒品，我們為了維護公
    司產品的信譽，我就奉總公司的指示，先跟被告甲○○接洽
    ，對方是否真的有足夠的數量賣給我，經由被告甲○○跟對
    方接洽價格後，由被告甲○○轉告對方願意以一箱630元之
    價格出售，出貨100箱，我們就約定交貨的時間跟地點去交
    易，對方有要求，我們要自己開一台貨車過去，然後由他們
    派人開著我們的貨車去載貨，再回來原地點也就是大園交流
    道附近的麥當勞交貨。當天甲○○是跟我一起在那邊等另外
    一台車過來，車上有一男一女，男的是馮金德，女的是鄭清
    雲，甲○○一直都跟我在一起，等到貨回來之後我們再各自
    解散，馮金德跟我在等候貨車開回來時，有跟我提到這一批
    是假的藥酒，鄭清雲也有聽到，因為甲○○跟我說他只是中
    間介紹人，所以我把錢交給馮金德，鄭清雲在咖啡廳等的時
    候，有走來走去，也有接聽電話，也有坐在那邊，還有去拿
    兩瓶仿冒的米酒給我，希望以後可不可能配合一起販賣米酒
    ，我是跟被告甲○○講好，我買進來的價錢，用市面上的盤
    價賣出去所產生的價差我們一人一半，甲○○介紹的這兩次
    ，我都有分價差給被告甲○○等語屬實（見原審93年7月29
    日審判筆錄）。
  (3)參諸維士比液零售價每瓶70元，中盤價1箱640到650元，業
    據證人杜孟宏於原審審理中證述明確，則100箱維士比中盤
    價應為64,000元至65,000元，與本件所販賣之價格57, 200
    元差異甚大。況被告亦供承知道價格比較便宜等情，是被告
    辯稱：不知係偽藥云云，顯無可採。
  (4)而被告甲○○於所牙保之偽維士比液，確屬偽藥無誤，復有
    前開(1)所示之文書可資佐證。且蔡木桂販賣偽維士比液之犯
    行，亦經台灣板橋地方法院92年度訴字第1736號判處有期徒
    刑2年6月確定，此有台灣板橋地方法院92年度訴字第1736號
    判決附卷可參。被告甲○○事證明確，犯行堪以認定。
二、按三洋藥品公司係經營藥品產製、銷售等私法上業務，而前
    開事實欄所述之偽造維士比液上均載有標示商標圖樣之標籤
    、收縮膜上之文字說明係該藥品自原廠產製或日期，該標籤
    、收縮膜上之文字，應屬刑法第210條之私文書。又被告行
    為後，藥事法業經總統於93年4月21日以華總一義字第09300
    074821號令修正公布，修正前藥事法第83條第1項規定：「
    明知為偽藥或禁藥，而販賣、供應、調劑、運送、寄藏、牙
    保、轉讓或意圖販賣而陳列者，處五年以下有期徒刑，得併
    科新台幣十萬元以下罰金。」，修正後藥事法第83條第1項
    則變更為「明知為偽藥或禁藥，而販賣、供應、調劑、運送
    、寄藏、牙保、轉讓或意圖販賣而陳列者，處七年以下有期
    徒刑，得併科新臺幣五百萬元以下罰金。」，比較修正前後
    之藥事法第83條規定，以修正前之規定有利於被告，依據刑
    法第2條第1項後段規定，適用修正前藥事法規定。核被告甲
    ○○所為，係犯修正前藥事法第83條第1項之明知為偽藥而
    牙保罪。被告甲○○先後二次牙保偽藥之行為，時間緊接，
    方法相同，觸犯構成要件相同之罪，顯係基於概括犯意為之
    ，為連續犯，依刑法第56條之規定，以一罪論。
三、原審認事證明確，適用藥事法第83條第1項之規定。並審酌
    被告犯罪之目的、動機、手段，及所獲得之利益微薄且犯後
    態度良好，而本件所牙保售出之維士比液偽藥並未流入市面
    ，對於社會大眾並未造成危害等一切情狀，量處有期徒刑6
    月，並諭知易科罰金之折算標準。復說明扣案如原判決附表
    編號、所示之物品，均屬藥事法第20條第1款之偽藥，
    依同法第79條之規定，均沒收銷毀之。於判決理由予以論述
    ，經核認事用法及量刑均無不合。被告提起上訴，否認明知
    偽藥云云，為無理由，應予駁回。
據上論斷，應依刑事訴訟法第368條，判決如主文。
本案經檢察官曾忠己到庭執行職務。
中    華    民    國    95    年    4     月    25    日
                  刑事第二十庭審判長法  官  尤豐彥
                                    法  官  張明松
                                    法  官  吳鴻章
以上正本證明與原本無異。
如不服本判決，應於收受送達後十日內向本院提出上訴書狀，其
未敘述上訴之理由者並得於提起上訴後十日內向本院補提理由書
（均須按他造當事人之人數附繕本）。
                                    書記官  魏淑娟
中    華    民    國    95    年    4     月    26    日
附錄：本案論罪科刑法條全文
修正前藥事法第83條第1項：
明知為偽藥或禁藥，而販賣、供應、調劑、運送、寄藏、牙保、
轉讓或意圖販賣而陳列者，處五年以下有期徒刑，得併科新臺幣
十萬元以下罰金。


司法院資訊處製作；財團法人民間司法改革基金會備份。
